【裁判字號】    98,交抗,641
【裁判日期】    980429
【裁判案由】    違反道路交通管理處罰條例
【裁判全文】
臺灣高等法院交通事件裁定             98年度交抗字第641號
抗  告  人
即受處分人  甲○○
上列抗告人因違反道路交通管理處罰條例案件，不服臺灣士林地
方法院，中華民國97年12月26日所為裁定（97年度交聲字第1679
號，原處分案號：臺北縣政府警察局淡水分局97年2 月21日96北
縣警交裁字第3199號），提起抗告，本院裁定如下：
    主  文
原裁定撤銷，發回臺灣士林地方法院。
    理  由
一、原處分意旨略以：抗告人即受處分人甲○○於民國96年12月
    16日20時30分許，在淡水河岸，擺設攤位賣畫，有「利用道
    路為工作場所」之違規，爰依違反道路交通管理處罰條例第
    82條第1項第3款規定，裁處其罰鍰新台幣1,800元等情。
二、原裁定意旨略以：抗告人係對於臺北縣政府警察局淡水分局
    於97年2 月21日96北縣警交裁字第3199號違反道路交通管理
    事件裁決書聲明異議，而該裁決書業於97年10月1 日送達異
    議人之事實，有臺北縣政府警察局淡水分局97年12月17日函
    文暨傳真查詢國內各類掛號郵件查單、網路郵局掛號郵件查
    詢單、中華民國郵政交寄大宗掛號函件執據各1 份附卷足憑
    。抗告人雖依前揭裁決書上蓋有「97.10.20」之戳記，而認
    該裁決書是於97年10月20日始經送達，然上開裁決書上，於
    「限於年月日前繳納」欄位下方，蓋有 「97.3.21」之戳記
    ，再下方則為抗告人所指 「97. 10.20」之戳記，此外，在
    該裁決書裁決日期記載為 「97年2月21日」之欄位右邊，則
    蓋有 「97.9.19」之戳記，顯見上開戳記意義不明，非得逕
    解釋為送達日期；況依卷附臺北縣政府警察局淡水分局97年
    10月28日函文說明欄：「一、依臺端（即抗告人）97年10月
    8 日（收文日期）申訴書辦理。…二、…臺端如對本案答覆
    仍不服，得依『道路交通管理處罰條例』第87條規定：受處
    分人，不服主管機關所為之處罰，得於接到裁決書之翌日起
    20日內，向管轄地方法院聲明異議。」堪認抗告人於97年10
    月8日以前已收受上揭裁決書，始能於97年10月8日具狀提出
    申訴。本件抗告人對於收受裁決書日期之說明既明顯有誤，
    堪認本件依郵局查覆結果，臺北縣政府警察局淡水分局前揭
    裁決書送達於抗告人之日期，確為97年10月1 日無誤，則異
    議人應於收受送達翌日即97年10月2 日起算20日內聲明異議
    ，又抗告人之居所位在臺北縣淡水鎮○○街34號，居住在處
    罰機關所在之鎮，依照法院訴訟當事人在途期間標準第4 條
    第1項第1款所示，不扣除在途期間，故抗告人應於97年10月
    21日之前提出異議始為合法。惟查本件抗告人迄97年11月14
    日始提起本件異議，此有抗告人聲明異議狀之郵戳在卷可稽
    ，顯已逾越法定期間，其聲明異議不合法律上程式，且無從
    補正，揆諸前揭說明，自應將抗告人之異議駁回。
三、抗告意旨略以：抗告人並非在道路交通用地工作，原處分
    機關援引道路交通管理處罰條例裁罰，顯非合理。抗告人
    臺北縣淡水市公所後方停車場內部空間，街頭藝人展演區，
    利用假日鎮公所員工休假期間，暫時借用現場揮毫創作彩虹
    書法，未販賣商品，卻遭員警故意強制開紅單。抗告人於
    接到裁決書之翌日起20日內，已向法院聲明異議，合乎法律
    上程式，有淡水鎮○○路派出所郵務送達通知書，抗告人親
    自簽收日期可資證明。
四、經查：
  (一)按受處分人不服第八條主管機關所為之處罰，得於接到裁決
    之翌日起二十日內，向管轄地方法院聲明異議，道路交通管
    理處罰條例第87條第1 項定有明文。道路交通案件處理辦法
    第13條亦規定：聲明異議，應以司法狀紙，敘述異議之理由
    ，提出於原處分機關為之。原處分機關應於接受異議書狀後
    五日內，將該案卷宗及有關證物，送交該管地方法院或其分
    院交通法庭。則受處分人向原裁決機關聲明異議，即有所據
    。
  (二)查本件抗告人於97年10月1 日收受臺北縣政府警察局淡水分
    局97年2 月21日96北縣警交裁字第3199號違反道路交通管理
    事件裁決書，有臺北縣政府警察局淡水分局97年12月17日函
    文暨傳真查詢國內各類掛號郵件查單、網路郵局掛號郵件查
    詢單、中華民國郵政交寄大宗掛號函件執據各1 份在卷可憑
    。然抗告人於收受裁決書後旋於97年10月8 日向原處分機關
    即臺北縣政府警察局淡水分局提出「聲明異議狀」，該聲明
    異議狀並載明：「請求註銷違反道路交通管理事件裁決書96
    北縣警交裁字第3199號」等語，有臺北縣政府警察局淡水分
    局98年4 月20日北縣警淡交裁字第0980011241號函附抗告人
    聲明異議狀附卷可參，而臺北縣政府警察局淡水分局於同年
    月28日北縣警淡交裁字第0970032986號書函亦載明：「依臺
    端97年10月8 日（收文日期）申訴書（應為聲明異議狀之誤
    ）辦理」（見原審卷11頁），則抗告人顯於97年10月8 日即
    向臺北縣政府警察局淡水分局提出聲明異議狀，並非遲至同
    年11月14日始聲明異議。原審未予詳查，誤以為抗告人於收
    受裁決書後，於97年11月14日始行異議，而以聲明異議已逾
    20日之法定期間，認其異議不合法而裁定駁回，即有未合。
五、從而，原審未據詳查，逕以抗告人逾越聲明異議之法定期間
    ，以抗告人之聲明異議不合法律上程式，且無從補正，駁回
    異議，尚有未當。抗告意旨指摘原裁定不當，請求撤銷原裁
    定，即有理由，自應由本院撤銷原裁定，發回原法院，更為
    適當之裁定。
據上論斷，應依道路交通案件處理辦法第26條，刑事訴訟法第41
3條，裁定如主文。
中    華    民    國    98    年    4     月    29    日
                  刑事第二十庭審判長法  官  楊貴雄
                                    法  官  鄧振球
                                    法  官  高愈杰
以上正本證明與原本無異。
不得再抗告。
                                    書記官  廖月女
中    華    民    國    98    年    4     月    29    日


司法院資訊處製作；財團法人民間司法改革基金會備份。
